【裁判字號】    89,訴緝,105
【裁判日期】    890718
【裁判案由】    懲治盜匪條例
【裁判全文】
臺灣板橋地方法院刑事判決                      八十九年度訴緝字第一○五號
    公  訴  人  臺灣板橋地方法院檢察署檢察官
    被      告  乙○○
    指定辯護人  甲○
右列被告因違反懲治盜罪條例案件，經檢察官提起公訴（八十五年度偵字第七六六一
號，甲○判決如左：
    主  文
乙○○被訴盜匪部分無罪；被訴傷害部分公訴不受理。
    理  由
壹、無罪部分：
一、本件公訴意旨略以：乙○○於民國八十五年四月十二日晚上十時三十分許，在位
    於台北縣板橋市○○街二二號之「哈佛建設」工地內，與其前雇主丙○○因調建
    築材料之事發生口角，竟萌生歹念，意圖為自己不法之所有，而持其於該工地所
    撿拾之木棍一支毆擊丙○○之後腦部及胸部（未致重傷），致丙○○昏迷倒地不
    能抗拒，斯時適與丙○○同行之丁○○趨前擬扶起丙○○，詎乙○○竟持前開木
    棍追擊丁○○，惟未得逞，丁○○遂逃離現場，乙○○乃強取丙○○置於皮包內
    之現金新台幣（下同）三萬二千元，得手後即逃逸，因認被告涉有懲治盜匪條例
    第五條第一項第一款之普通盜匪罪嫌等語。
二、按犯罪事實應依證據認定之，無證據不得推定其犯罪事實，刑事訴訟法第一百五
    十四條定有明文。再事實之認定，應憑證據，如未能發現相當證據，或證據不足
    以證明，自不能以推測或擬制之方法，以為裁判基礎；又所謂認定犯罪事實之證
    據，係指足以認定被告確有犯罪行為之積極證據而言，而認定犯罪事實所憑之證
    據，雖不以直接證據為限，間接證據亦包括在內，然而無論直接或間接證據，其
    為訴訟上之證明，須於通常一般人均不致有所懷疑，而得確信其為真實之程度，
    始得據之為有罪之認定，倘其證明尚未達到此一程度，而有合理懷疑存在時，事
    實審復已就其心證上理由予以闡述，敘明其如何無從為有罪之確信，因而為無罪
    之判決，尚不得任意指為違法，最高法院分別著有二十九年上字第三一○五號、
    四十年度台上字第八六號、七十六年台上字第四九八六號判例可供參考。次按告
    訴人之指訴係使被告受刑事訴追為主要目的，是其指訴是否與事實相合，仍須調
    查其他證據以資審認；又被害人之陳述如無瑕疵，且就其他方面調查又與事實相
    符，固足採為科刑之基礎，倘其陳述尚有瑕疵，則在未究明前，遽採為論罪科刑
    之根據，即難認為適法，此有最高法院五十三年台上字第一三○○號、六十一年
    台上字第三○九九號判例足資參照。
三、查公訴人認被告乙○○涉犯盜匪罪嫌，係以告訴人丙○○之指述與證人丁○○之
    證述及木棍一支扣案、贓物認領報管收據一紙附卷為其論據。訊之被告固供承有
    於前開時地持木棍毆打告訴人丙○○之事實，惟則堅決否認有何盜匪犯行，辯稱
    ：其係因調料之事而前去找告訴人商量，當時告訴人口氣不佳，其亦有酒意，雙
    方因而發生爭執，其係因遭告訴人壓住，始隨手撿拾地上之木棍揮打告訴人一下
    或二下，見告訴人倒地即離去，並未注意告訴人是否昏倒，且其因有飲酒當時昏
    昏沉沉的，亦未注意證人丁○○是否有在現場，其未持木棍追打丁○○；再告訴
    人身上所遺失之現金亦非其所拿取，因告訴人昏倒其間工地來往複雜，則或係他
    人取走該筆現金，至其前往警局時身上所置放之現金一萬零三百五十元，並非於
    前開時地自告訴人身上強取而得，實係其於聽聞告訴人因遭其毆打住院後，乃向
    友人借款一萬元，並加上其自己之零錢現金，持以交付警方擬供告訴人之醫藥費
    使用等語。
四、經查：（一）本件告訴人於警訊及偵查中均陳稱伊遭被告毆打昏倒，醒來後雖發
    現身上現金遺失，惟對於被告是否有拿取伊身上現金並不確定等語（見偵查卷第
    七、三一頁背面），於甲○審理時並稱當日被告前去找伊，伊因知道被告將提及
    何事，惟伊不想與被告談而擬離去，被告即隨手拿取地上木棍毆打伊之頭部，被
    告並非一開始即拿木棍，而伊昏倒後皮包掉落外面，待醒來時即發現皮包內現金
    遺失，伊亦不確定是否為被告取走，伊在工地昏迷約有四個小時等語（見甲○八
    十九年七月四日審判筆錄），則告訴人顯係僅指述被告有對伊為傷害，並未指稱
    被告有強取伊身上現金之情至明；再證人丁○○於偵審中且到庭證述彼前往現場
    時，適見被告與告訴人雙方發生爭執甚鉅，彼有趨前相勸，惟無所獲即離去，當
    時天色很晚，被告是否有拿木棍，彼並不清楚等情明確（見偵查卷第三三頁，甲○八十九年七月四日審判筆錄），足見被告並未有起訴書所指持木棍追擊證人丁○○之行為，是公訴人以告訴人丙○○之指述及證人丁○○之證詞為被告涉犯盜
    匪罪之依據，尚屬無據。（二）而查，被告持以毆打告訴人之木棍一支，係該建
    築工地內用以支柱板模之木頭，此據甲○調取該支木棍勘驗屬實，並攝有照片二
    幀及製有勘驗筆錄一件附卷可稽，則按懲治盜匪條例第五條第一項第一款之普通
    盜匪罪係以「意圖為自己或第三人不法所有，以強暴、脅迫、藥劑、催眠術或他
    法致使不能抗拒而取他人之物或使其交付」為其構成要件（刑法三百二十八條第
    一項之強盜罪亦同），即行為人在實施足以致使被害人不能抗拒之強暴、脅迫等
    行為之際，其主觀上必須有利用該等行為作為奪取財物手段之意思，始足成立，
    換言之，行為人之強暴或脅迫等行為與其取物行為，非僅單純立於「原因」與「
    結果」之關係即可，而必須尚有「手段」與「目的」之密切關連性，方足構成普
    通盜匪罪，若行為人係基於其他之動機（如傷害之目的），而實施強暴或脅迫等
    行為，惟因其於實施強暴、脅迫行為之過程中，本無利用其強暴、脅迫行為取得
    該財物之意思，其先前所為之強暴、脅迫等行為，尚難評價為行為人嗣後取物之
    方法手段行為，其取物結果與其強暴、脅迫之行為，並無「目的」、「手段」之
    關係存在，尚難以強盜行為視之。是查被告與告訴人已因故發生劇烈爭執，被告
    且係隨手撿拾工地木棍毆打告訴人，倘其事後有拿取告訴人身上現金之情，此亦
    僅係其是否另涉竊盜罪責之範疇，被告顯無利用該毆打告訴人之行為以強取財物
    之意。況告訴人於昏倒後，皮包掉落在外，伊昏迷之時間亦長達四個小時，而現
    場工地並非封閉之處所，來往之人複雜不特定，且告訴人財已外露，是否係遭他
    人竊取掉落於地之皮包內現金，亦非全無可能；又參以被告到案之時間係八十五
    年四月十四日晚上十時三十五分許，與本案發生之時間即同年月十二日晚上十時
    三十分許，相距已有二日之久，則其身上所置放之現金是否即為告訴人所遺失之
    現金，殊非可疑，甚且二者之金額亦不相符，即難遽認被告有強取告訴人財物之
    情。此外，復查別無其他積極確切之證據足資認定被告有何盜匪之犯行，被告此
    部分犯罪應屬不能證明，是被告被訴強盜部分與其被訴之傷害部分，尚無吸收犯
    之實質上一罪關係，應就其被訴強盜部分，為無罪判決之諭知。
貳、公訴不受理部分：
一、按告訴乃論之罪，告訴人於第一審辯論終結前得撤回其告訴；又告訴經撤回者，
    應諭知不受理之判決，刑事訴訟法第二百三十八條第一項及第三百零三條第三款
    分別定有明文。
二、查本件被告對於告訴人丙○○係遭其以木棍毆打頭部，致昏迷倒地受有傷害乙節
    ，已迭於警訊及偵審中均坦承不諱，並據告訴人丙○○於警訊及偵審中均指訴甚
    詳，公訴人雖因認被告另涉有盜匪罪，而以其強盜犯行雖致告訴人受有傷害，然
    該傷害係強盜之強暴行為所造成，為當然之結果，即未就該所涉傷害罪部分另以
    論罪，惟查，被告所涉盜匪部分犯罪已屬不能證明，而經為無罪判決之諭知，俱
    如前述，是被告被訴強盜部分與其被訴之傷害部分，即無吸收犯之實質上一罪關
    係，則起訴書於犯罪事實欄中既已敘明被告傷害部分之犯行，甲○自得併予審究
    。又查，刑法第二百七十七條第一項普通傷害罪，依同法第二百八十七條規定，
    為告訴乃論之罪，茲據告訴人丙○○於甲○審理時當庭表示撤回其告訴（見甲○
    八十九年七月四日審判筆錄），依前開規定甲○對被告之傷害犯行，即不得加以
    追訴處罰，爰就此部分諭知不受理之判決。
據上論斷，應依刑事訴訟法第三百零一條第一項、第三百零三條第三款，判決如主文
。
本案經檢察官黃和村到庭執行職務
中      華      民      國      八十九      年     七     月    十八    日
                                      臺灣板橋地方法院刑事第一庭
                                          法  官  邱  靜  琪
右正本證明與原本無異。
如不服本判決應於送達後十日內向甲○提出上訴狀。
                                          書記官  劉  日  賓
中      華      民      國      八十九      年     七     月    二十    日


司法院資訊處製作；財團法人民間司法改革基金會備份。
